【裁判字號】    97,易,1090
【裁判日期】    971204
【裁判案由】    詐欺
【裁判全文】
臺灣臺中地方法院刑事判決              97年度易字第1090號
公  訴  人  臺灣臺中地方法院檢察署檢察官
被      告  甲○○○○○○○○.
輔  佐  人  鴻運人力仲介有限公司
上列被告因詐欺案件，經檢察官提起公訴（96度偵字第27466號
），本院判決如下：
    主    文
甲○○○○○○○○ ○○○○○○○○○○○（中文譯名：拍通）無罪。
    理    由
一、公訴意旨略以：被告甲○○○○○○○○ ○○○○○○○○○○○（泰國人，中
    文譯名：拍通）明知不法犯罪集團經常以人頭行動電話預付
    卡撥打電話向被害人施用詐術，藉此逃避檢警人員之追緝，
    並預見向其取得電話預付卡之人，會以該電話預付卡作為詐
    財取財之不法所用，竟仍基於幫助詐欺取財之不確定故意，
    容任他人使用該電話預付卡，以遂行詐騙他人財物之犯行，
    先於民國96年7月10日，申辦門號0000000000號之行動電話
    預付卡後，於不詳之時間、地點，將該電話預付卡交付真實
    姓名年籍不詳之人，容任他人作為詐欺取財之工具。嗣該真
    實姓名年籍不詳之人取得前開電話預付卡後，即與其所屬之
    犯罪集團成員共同意圖為自己不法之所有，基於詐欺之犯意
    聯絡，於96年9月6日上午7時30分許，撥打電話予乙○○（
    住臺中縣太平市○○路301巷63號），向乙○○謊稱係其子
    軍中服役之輔導長，因其子放榮譽假外出，在KTV內，與不
    認識之人發生口角及打架之情事，致對方受重傷，並要求乙
    ○○打電話予其子同袍之父親，致使乙○○陷於錯誤，依指
    示與「其子同袍之父親」聯繫後，先後將新臺幣（下同）11
    萬6700元、5萬元分別匯入高政陽（另經檢察官聲請簡易判
    決處刑）之國泰世華商業銀行八德分行帳號000000000000號
    、范俊銘（另經檢察官偵查中）之觀音新坡郵局帳號000000
    00000000號帳戶內，後乙○○查覺有異而報警循線查獲，因
    認被告涉犯刑法第30條第1項、第339條第1項之幫助詐欺取
    財罪嫌等語。
二、按犯罪事實應依證據認定之，無證據不得認定犯罪事實，又
    不能證明被告犯罪者，應諭知無罪之判決，刑事訴訟法第15
    4條第2項、第301條第1項分別定有明文。次按認定犯罪事實
    所憑之證據，雖不以直接證據為限，間接證據亦包括在內，
    然而無論直接或間接證據，其為訴訟上之證明，須於通常一
    般之人均不致有所懷疑，而得確信其為真實之程度者，始得
    據為有罪之認定，倘其證明尚未達到此一程度，而有合理之
    懷疑存在時，事實審法院復已就其心證上理由予以闡述，敘
    明其如何無從為有罪之確信，因而為無罪之判決，尚不得任
    意指為違法（最高法院76年臺上字第4986號判例意旨參照）
    。進一步言，認定犯罪事實所憑之證據，固不以直接證據為
    限，間接證據亦應包含在內，惟採用間接證據時，必其所成
    立之證據，在直接關係上，雖僅足以證明他項事實，而由此
    他項事實，本於推理之作用足以證明待證事實者，方為合法
    ，若憑空之推想，並非間接證據（最高法院32年上字第67號
    判例意旨參照）。
三、本件公訴人認被告涉犯刑法第30條第1項、第339條第1項之
    幫助詐欺取財罪嫌，無非係以：被告甲○○○○○○○○ ○○○○○○○○○○
    ○親自在護照、警詢及偵訊筆錄上之簽名，與門號000000000
    0號之行動電話SIM卡申請書上之「甲○○○○○○○○ ○○○○○○○○○○○
    」之簽名，在筆劃之順序、大小及勾勒上，均無二致，並有
    護照、門號0000000000號之行動電話SIM卡申請書、警詢及
    偵訊筆錄在卷可證，又證人即富爾特科技股份有限公司（下
    稱富爾特公司）經理吳暐俐於偵訊時結證稱：伊公司為中華
    電信大批銷售行動電話預付儲值卡之批購商，中華電信為了
    推廣預付卡之業務，有訂定如意卡門號開通作業之規劃，讓
    批購商在國內、外，設置流動櫃臺，以銷售或贈送中華電信
    之預付卡給外勞；為了此規劃，伊於96年5月，有與泰國籍
    之男子謝志鴻簽訂勞務協議書，委託謝志鴻在泰國勞工廳執
    行流動櫃臺之業務，伊公司先在臺灣向中華電信訂購預付卡
    而包裝完畢後，再全部寄到泰國給謝志鴻；在泰國如意卡申
    辦之流程，係由謝志鴻依據伊訂定之中華電信審核證件注意
    事項，在泰國勞工廳，接受外勞之申請，外勞必須持雙證件
    （即護照、臺灣簽證）向謝志鴻申請，謝志鴻審核後，認為
    沒有問題，會請泰勞在申請書之正、反面簽名，伊公司不接
    受代辦，必須泰勞本人持雙證件來申請，謝志鴻一定會在泰
    勞本人簽完名後，再把預付卡交給泰勞本人，不會交給其他
    人；謝志鴻累積2至3天之申請書後，會透過DHL寄到伊公司
    ，伊公司收到申請書，會有專人審核證件，沒問題才會做門
    號開通之動作，於門號開通後，隔月月底之前，伊公司會將
    文件送給中華電信，再將文件送給中華電信之前，伊公司會
    根據游清旭名義所申請之IP，來蓋受理人章及富爾特之專用
    章等語；並證人乙○○於警詢時陳稱：伊於96年9月6日上午
    7 時30分許，接獲詐騙電話，對方自稱係伊子軍中服役之輔
    導長卓文豪，並告知伊因伊兒子放榮譽假外出，在KTV內，
    與不認識之人發生口角及打架之情事，致對方受重傷，進而
    要求伊打電話予伊兒子同袍之父親吳爸爸，伊立刻打電話予
    吳爸爸，吳爸爸告知伊對方有2人受傷，須儘快與對方和解
    ，伊遂央請吳爸爸代表伊與對方家屬和解，進而將11萬6700
    元、5萬元分別匯入高政陽之國泰世華商業銀行八德分行帳
    號000000000000號、范俊銘之觀音新坡郵局帳號0000000000
    0000號帳戶內等語。復有臺中商業銀行入戶電匯通知單、郵
    政國內匯款執據、門號0000000000號之行動電話SIM卡申請
    書、PHAITHOON CHOTHAISON之護照、居留證及勞動契約各1
    紙附卷可稽，為其主要之論據。訊據被告甲○○○○○○○○ ○○○○○○
    ○○○○○堅決否認有何幫助詐欺取財犯行，辯稱：其並無申請
    該行動電話門號，中華電信申請書上的簽名也不是其所簽的
    ，其在泰國要到臺灣時，其證件、護照都是由泰國的仲介公
    司保管，因為他們要辦很多手續，到達臺灣下飛機後，其護
    照就交給仲介公司保管，並無自行保管等語。經查：
  (一)本院調取中華電信行動電話卡申請書之原本，併同被告平日
    所書寫親自簽名之勞動契約原本1份、鴻運人力仲介有限公
    司服務紀錄表5份、切結書2份、被告之偵訊筆錄（附於臺灣
    臺中地方法院檢察署96年度偵字第27466號卷），及被告在
    本院當庭所書寫之「甲○○○○○○○○ ○○○○○○○○○○○」筆跡等字跡
    ，送請法務部調查局鑑定是否出自同一人所寫，經該局以照
    相放大、歸納分析及特徵比對法鑑定結果為：該中華電信行
    動電話卡申請書上「甲○○○○○○○○ ○○○○○○○○○○○」簽名筆跡之
    結構佈局、態勢神韻及書寫習慣（包括：起筆、收筆、筆力
    、筆速、筆序等筆劃細部特徵），均與被告之勞動契約原本
    1份、鴻運人力仲介有限公司服務紀錄表5份、切結書2份、
    被告之偵訊筆錄（附於臺灣臺中地方法院檢察署96年度偵字
    第27466號卷），及被告在本院當庭所書寫之「甲○○○○○○○○
    ○○○○○○○○○○○」筆跡之筆劃特徵不同，此有法務部調查局97
    年9月15日調科貳字第09700364960號鑑定通知書1份在卷可
    稽（參本院卷第48頁），故本件中華電信行動電話卡申請書
    上之筆跡既與被告平常之字跡特徵不同，即可確信該申請書
    上之「甲○○○○○○○○ ○○○○○○○○○○○」字跡確非出於被告所親簽
    ，公訴意旨認係被告所為，容有誤會。
  (二)又證人吳暐俐於檢察官偵查中固證稱：伊公司為中華電信大
    批銷售行動電話預付儲值卡之批購商，中華電信為了推廣預
    付卡之業務，有訂定如意卡門號開通作業之規劃，讓批購商
    在國內、外，設置流動櫃臺，以銷售或贈送中華電信之預付
    卡給外勞；為了此規劃，伊於96年5月，有與泰國籍之男子
    謝志鴻簽訂勞務協議書，委託謝志鴻在泰國勞工廳執行流動
    櫃臺之業務，伊公司先在臺灣向中華電信訂購預付卡而包裝
    完畢後，再全部寄到泰國給謝志鴻；在泰國如意卡申辦之流
    程，係由謝志鴻依據伊訂定之中華電信審核證件注意事項，
    在泰國勞工廳，接受外勞之申請，外勞必須持雙證件（即護
    照、臺灣簽證）向謝志鴻申請，謝志鴻審核後，認為沒有問
    題，會請泰勞在申請書之正、反面簽名，伊公司不接受代辦
    ，必須泰勞本人持雙證件來申請，謝志鴻一定會在泰勞本人
    簽完名後，再把預付卡交給泰勞本人，不會交給其他人；謝
    志鴻累積2至3天之申請書後，會透過DHL寄到伊公司，伊公
    司收到申請書，會有專人審核證件，沒問題才會做門號開通
    之動作，於門號開通後，隔月月底之前，伊公司會將文件送
    給中華電信，再將文件送給中華電信之前，伊公司會根據游
    清旭名義所申請之IP，來蓋受理人章及富爾特之專用章等語
    ，然該申請書並非被告本人所親自簽名，已如前述，且本件
    並非證人吳暐俐所親自辦理，證人所證述僅係富爾特公司辦
    理該行動電話卡之一般作業流程，並非其親自見聞被告辦理
    ，自無從證明被告確有簽名申請該行動電話門號，且證人丙
    ○○於檢察官偵查中亦證稱：泰國勞工的護照及勞動契約正
    本都會先交給仲介人員保管，因為仲介人員要送機幫泰國勞
    工辦登幾手續，辦完後才將上開資料交給泰國勞工，還有在
    送機前幾天，到泰國勞工處講習，外勞的護照及資料均會交
    給泰國曼谷的仲介人員等語明確（見臺灣臺中地方法院檢察
    署96年度偵字第27466號偵查卷第18頁），足認被告之護照
    及簽證於搭機前來臺灣前，即有多次需交由仲介人員保管，
    而非該護照及簽證自始至終均在被告身邊保管甚明。是證人
    吳暐例前開證述需由被告本人持雙證件及簽名才能辦理等情
    ，核與鑑定結果及事實不符，自難僅憑證人吳暐俐前開有瑕
    疵之證詞，遽為被告不利之認定。
  (三)另證人乙○○雖於警詢時證述其遭詐騙而匯款等情明確，然
    證人乙○○證稱該門號0000000000號行動電話使用者係自稱
    「吳爸爸」等語（見警詢卷第8頁），亦無其他證據證明該
    行動電話係被告所申請並提供予詐騙集團成員使用。亦難僅
    憑證人乙○○前開所證，而為被告不利之認定。
  (四)至被告之護照、居留證、勞動契約、臺中商業銀行入戶電匯
    通知單、郵政國內匯款執據等證據，均僅足證明證人乙○○
    遭詐騙匯款及被告有以受僱傭為由申請入境我國國境，仍無
    足證明該門號0000000000號行動電話係被告自己或委託他人
    所申請後交付他人使用，自難遽以作為被告不利之認定。
四、綜上所述，本件依公訴人所舉之證據，尚難認定被告確實有
    申請該門號0000000000號行動電話後交予他人作為詐騙被害
    人乙○○使用之事實，而涉有第30條第1項、刑法第339條第
    1項之幫助詐欺取財之罪嫌，公訴人所指之證據顯尚未達於
    通常一般人均不致於有所懷疑，而得確信其為真實之程度。
    此外，復查無其他積極證據足以證明被告確有公訴人所指前
    揭幫助詐欺取財之犯行，既不能證明被告犯罪，揆諸首揭法
    條及判例說明規定，自應諭知被告無罪之判決。
據上論斷，應依刑事訴訟法第301條第1項，判決如主文。
中    華    民    國    97    年    12    月     4    日
                  刑事第六庭  審判長法  官  洪俊誠
                                    法  官  高英賓
                                    法  官  戴博誠
上正本證明與原本無異。
如不服本判決，應於送達後10日內向本院提出上訴狀（須附繕本
），上訴於臺灣高等法院臺中分院。
上訴書狀如未敘述理由，應於上訴期間屆滿後20日內補提理由書
於本院。
                                    書記官  林政佑
中    華    民    國    97    年    12    月     4    日


司法院資訊處製作；財團法人民間司法改革基金會備份。
